臺灣南投地方法院民事裁定
111年度監宣字第42號
聲  請  人  簡素貞  

相  對  人  簡振順  

關  係  人  簡燕鳳  

關  係  人  簡燕珠  

關  係  人  簡燕惠  

關  係  人  簡燕麗  

關  係  人  簡風俊  

上列聲請人對於相對人聲請監護宣告事件，本院裁定如下：
    主    文
一、宣告簡振順（男，民國00年0月00日出生，身分證統一編
    號：Z000000000號）為受監護宣告之人。
二、選定簡素貞（女，民國00年0月00日出生，身分證統一編號
    ：Z000000000號）為受監護宣告人簡振順之監護人。
三、指定簡燕鳳（女，民國00年00月00日出生，身分證統一編號
    ：Z000000000號）為會同開具受監護宣告人簡振順財產清冊
    之人。
四、程序費用由受監護宣告人簡振順負擔。
    理    由
一、聲請意旨略以：聲請人為相對人簡振順之女，相對人自民國
    108年5月25日起因失智、行動不便，雖經送醫診治，仍不見
    起色，近日更因精神障礙或其他心智缺陷，致不能為意思表
    示或受意思表示，或不能辨識其意思表示之效果，已達受監
    護宣告之程度，有受監護宣告之必要；爰依法聲請准予對相
    對人為監護宣告，並選定聲請人為監護人，指定關係人簡燕
    鳳為會同開具財產清冊之人等語。
二、按對於因精神障礙或其他心智缺陷，致不能為意思表示或受
    意思表示，或不能辨識其意思表示之效果者，法院得因本人
    、配偶、四親等內之親屬、最近一年有同居事實之其他親屬
    、檢察官、主管機關、社會福利機構、輔助人、意定監護受
    任人或其他利害關係人之聲請，為監護之宣告。又法院為監
    護之宣告時，應依職權就配偶、四親等內之親屬、最近一年
    有同居事實之其他親屬、主管機關、社會福利機構或其他適
    當之人選定一人或數人為監護人，並同時指定會同開具財產
    清冊之人。法院選定監護人時，應依受監護宣告之人之最佳
    利益，優先考量受監護宣告之人之意見，審酌一切情狀，並
    注意下列事項：一受監護宣告之人之身心狀態與生活及財產
    狀況。二受監護宣告之人與其配偶、子女或其他共同生活之
    人間之情感狀況。三監護人之職業、經歷、意見及其與受監
    護宣告之人之利害關係。四法人為監護人時，其事業之種類
    與內容，法人及其代表人與受監護宣告之人之利害關係。民
    法第14條第1項、第1111條第1項、第1111條之1分別定有明
    文。
三、經查，聲請人主張之事實，業據其提出受宣告人親屬系統表
    、同意書、戶籍謄本、佑民醫療社團法人佑民醫院出具之診
    斷證明書、相對人之中華民國身心障礙證明正、反面、財政
    部中區國稅局南投分局出具之全國財產稅總歸戶財產查詢清
    單等件影本為證；另本院審驗相對人之心神狀況，於鑑定人
    即衛生福利部草屯療養院陳佩琳醫師前訊問相對人，相對人
    對於本院詢問其姓名、有無配偶、兒子及大女兒名字固均能
    正確回答，但對於其配偶、次女及三女之名字、女兒及兒子
    是否嫁娶等問題，則不能正確回答，對其女兒之名字除「燕
    珠」、「燕惠」外，其餘則無法回答，可見其認知辨識及為
    意思表示之能力已有所欠缺；又經該院鑑定結論略以：鑑定
    期間，相對人因理解能力、表達能力缺損，無法回應鑑定問
    題。根據美國精神疾病診斷與統計手冊第五版之診斷準則，
    相對人之診斷為認知障礙症（失智症），重度。相對人
　　因疾病因素，認知功能大幅退化，語言表達與理解能力差，
    言談內容常無法切題，難跟隨指令行事，自我照顧功能或其
    他工具性日常生活活動均由家人或照服員代勞，無法進行金
    錢計算或財務管理，無法表達對於監護或輔助宣告之意見，
    在醫療、財務、生活應用與決策上需由他人代理，以維護其
    權益。綜合相對人過去生活史、疾病史、身體檢查、精神狀
    態檢查及心理評估結果，認為相對人因上述精神障礙與心智
    缺陷，致不能為意思表示或受意思表示，或不能辨識其意思
    表示之效果等語，有該院111年5月17日草療精字第11100057
    26號函檢送之民事鑑定報告書1份在卷足憑。是以，本院認
    相對人之精神狀態，已達不能為意思表示或受意思表示，且
    不能辨識其意思表示效果之程度，爰依法為監護之宣告。
四、關於選定監護人部分：
　　本院審酌相對人之配偶已逾84歲，聲請人為相對人之四女，
    誼屬至親，協助處理相對人日常生活起居事宜，並有意願出
    任監護人一職；而相對人其餘子女即關係人簡燕鳳、簡燕珠
    、簡燕惠、簡燕麗、簡風俊亦均出具同意書同意由聲請人擔
    任相對人之監護人；是堪認由聲請人擔任監護人，符合相對
    人之最佳利益，爰選定聲請人為相對人之監護人。
五、關於指定會同開具財產清冊之人部分：
　　聲請人請求指定相對人之三女即關係人簡燕鳳為會同開具財
    產清冊之人，已獲簡燕鳳同意，此有簡燕鳳出具之同意書在
    卷可佐；而相對人其餘子女即關係人簡燕鳳、簡燕珠、簡燕
    惠、簡燕麗、簡風俊亦均同意由簡燕鳳擔任相對人之會同開
    具財產清冊之人，堪認由簡燕鳳擔任相對人之會同開具財產
    清冊之人應無不妥，爰依法指定簡燕鳳為會同開具財產清冊
    之人。又依民法第1113條準用同法第1099條規定，監護開始
    時，監護人對於受監護宣告人簡振順之財產，應會同簡燕鳳
    ，於2個月內開具財產清冊，並陳報法院，附此敘明。
六、程序費用負擔之依據：家事事件法第164條第2項。
中　　華　　民　　國　 111　　年　　5　　月　　23　　日
                家事法庭    法  官  黃立昌
以上正本係照原本作成。
如對本裁定抗告，須於裁定送達後10日內向本院提出抗告狀，並
應繳納抗告費新臺幣1,000元。
中　　華　　民　　國　　111 　年　　5 　　月　　27　　日
                            書記官